臺灣彰化地方法院民事判決　　　　　　　　　　　　九十三年度簡上字第一○九號
　　上　訴　人　甲○
　　訴訟代理人　楊振芳律師
　　被上訴人　　乙○
　　　　　　　　丙○○
右當事人間請求拆屋還地事件，上訴人不服中華民國九十三年九月十日本院彰化簡易
庭所為之第一審判決 (九十三年度彰簡字第二八一號)，提起上訴，本院於九十三年
十二月七日言詞辯論終結，判決如左：
    主      文
上訴駁回。
第二審訴訟費用由上訴人負擔。
    事實及理由
一、本件被上訴人乙○經合法通知，未於言詞辯論期日到場，核無民事訴訟法第三百
    八十六條所列各款情形，爰依上訴人之聲請，由其一造辯論而為判決。
二、上訴人在原審起訴主張坐落彰化縣和美鎮○○段一００七之一地號土地 (下稱系
    爭土地) 為上訴人所有，毗鄰之同段一００七之三地號土地為被上訴人所有，詎
    被上訴人未經上訴人同意，竟利用在前開一００七之三地號土地建築房屋之際，
    越界佔用上訴人所有系爭土地之一部施打水泥基礎，上訴人曾多次阻止，被上訴
    人均置之不理，並於民國  (下同)九十一年九月三十日架設鋼樑完畢，上訴人乃
    於九十一年十月一日寄發存證信函通知被上訴人應將越界佔用土地之鋼樑及水泥
    基礎拆除，但被上訴人仍不予理會，繼續將房屋建造完成。上訴人認為被上訴人
    建築房屋越界佔用系爭土地並無正當權源，即屬無權占有，爰依民法第七百六十
    七條規定之所有權作用，請求被上訴人拆屋還地等情。原審法院審理結果，認為
    被上訴人建造房屋並未越界佔用系爭土地，遂為上訴人全部敗訴之判決，且駁回
    假執行之聲請，嗣上訴人不服提起上訴，復聲明：(一)原判決廢棄，(二)被上訴
    人應將坐落系爭土地之地上物拆除，並將該土地交還上訴人。
三、被上訴人則否認建築房屋有何佔用系爭土地之情事，並稱建築房屋前曾多次申請
    地政機關鑑界測量，對上訴人提出於八十四年二月二十日與前手林秋榮間之和解
    書內容自始不清楚等語置辯。另對上訴人不服原審判決提起上訴，聲明：上訴駁
    回。
四、兩造不爭執之事項：
    系爭土地與同段一００七之三地號土地相毗鄰，上訴人提出該二筆土地之地籍圖
    謄本及土地登記謄本均為真正。
五、得心證之理由：
    兩造就本件訴訟之爭點，乃被上訴人建造房屋有無越界佔用系爭土地之一部？茲
    分述如次：
  (一)上訴人主張系爭土地為其所有，毗鄰之同段一００七之三地號土地為被上訴人
      所有，上訴人認為被上訴人於九十一年間在同段一００七之三地號土地建築房
      屋時涉有越界建築情事，曾寄發存證信函要求被上訴人拆屋還地，但為被上訴
      人拒絕之事實，已據其提出土地登記謄本二件、地籍圖謄本一件、存證信函影
      本一件及照片五幀各在卷為憑，核屬相符，被上訴人除否認有何越界建築情事
      外，其餘並不爭執，上訴人此部分之主張自堪信為真正。
  (二)上訴人雖主張被上訴人於右揭時間建造房屋無權佔用系爭土地之一部云云，然
      為被上訴人所否認，而原審法院曾依上訴人聲請先後囑託彰化縣和美地政事務
      所及內政部土地測量局指派測量員於九十三年一月二十九日、九十三年六月三
      日分別會同兩造勘測系爭土地，均認為系爭土地與同段一００七之三地號土地
      間之地籍圖經界線，落在被上訴人所有建築物牆壁外緣位置，並未逾越佔用系
      爭土地各情，分別製有勘驗筆錄、土地複丈成果圖及鑑定書圖各附於原審卷可
      按  (參見原審卷第四十五頁、第七十七頁)，足見被上訴人所有房屋於建築時
      並無越界佔用系爭土地之情事甚明，上訴人此部分之主張即嫌無憑。
  (三)至上訴人另主張彰化縣和美地政事務所及內政部土地測量局之測量結果不精確
      ，無法信服，並提出其與訴外人林秋榮於八十四年二月二十日簽訂之和解書，
      及彰化縣和美地政事務所前測量員陳世平於九十一年一月二十五日鑑界測量時
      曾口頭告知系爭土地西側遭鄰地所有人佔用，復聲請再囑託台北市政府土地測
      量隊或其他測量單位重為勘測云云，惟查：
  １、依上訴人提出其與訴外人林秋榮於八十四年二月二十日簽訂之和解書內容觀之
      ，該和解書並未標示訴外人林秋榮佔用上訴人所有系爭土地之位置及面積，本
      院無從瞭解該和解書內容所示者與上訴人在本件主張之事由是否同一；況被上
      訴人並非該和解書之訂約當事人，且對該和解書內容亦毫不知情，縱令該和解
      書內容為真正，對被上訴人自不生拘束力。
  ２、彰化縣和美地政事務所前測量員陳世平於九十一年一月二十五日奉派鑑界測量
      系爭土地乙事，固經本院依職權函詢彰化縣和美地政事務所查明上情屬實 (參
      見卷附該所九十三年十一月十日和地二字第０九三０００七二二四號函)，惟
      依該所提供測量員陳世平當時鑑界測量之工作原圖並未標示系爭土地確有遭鄰
      地所有人佔用之註記，且上訴人亦自承當時未堅持要求測量員陳世平應將系爭
      土地與同段一００七之三地號土地間之界址實地標示清楚 (參見九十三年十月
      二十七日書狀)，益見上訴人此部分之主張顯乏依據，亦與原審法院二度囑託
      地政機關測之結果不符，尚難採信。
  ３、又上訴人雖聲請本院再囑託台北市政府土地測量隊或其他測量單位重為勘測云
      云，本院認為系爭土地既經原審法院先後囑託彰化縣和美地政事務所及內政部
      土地測量局派員勘測，且勘測結果亦屬一致，而內政部土地測量局復屬中央層
      級之法定土地測量機關，其鑑測結果素具公信力，向為各級司法機關辦理土地
      爭訟實務時所援用，而上訴人主張內政部土地測量局就系爭土地之勘測結果不
      精確，無法信服乙事，並未具體指明該勘測結果或過程「不精確」之處何在？
      所憑依據為何？上訴人僅泛稱該勘測結果不正確而聲請重新囑託勘測，顯有意
      圖延滯訴訟之嫌，本院認為上訴人此部分之聲請核無必要。
六、綜上所述，被上訴人在其所有同段一００七之三地號土地建築房屋使用既無越界
    佔用上訴人所有系爭土地之情事，上訴人主張被上訴人建造房屋無權佔用系爭土
    地之一部，並依據民法第七百六十七條規定訴請被上訴人拆屋還地，即嫌無據，
    不應准許。原審法院基於同一法律上之理由，而為上訴人全部敗訴之判決，並駁
    回假執行之聲請，其法律見解尚稱妥適，應予維持。上訴意旨指摘原判決全部為
    不當，求予廢棄改判，為無理由，應由本院駁回上訴人之上訴。
七、又本件事證已臻明確，上訴人另主張系爭土地面積不足乙事，因系爭土地實地面
    積與登記面積是否相符，並非本件訴訟之爭點所在，本院自無另為審究之必要，
    而兩造其餘主張陳述及所提之證據資料，核與本判決所得之心證結果不生影響，
    毋庸再予逐一論述，附此敘明。
八、結論：本件上訴人之上訴為無理由，並依民事訴訟法第四百三十六條之一第三項
    、第四百四十九條第一項、第四百六十三條、第七十八條，判決如主文。
中　　　華　　　民　　　國　　九十三　　年　　 十二 　　月　　二十一　　日
                                    臺灣彰化地方法院民事第一庭
                                        審判長法  官　  羅   培   昌
                                              法　官    陳   弘   仁
                                              法　官　  林   金   灶
右為正本係照原本作成
不得上訴
中　　　華　　　民　　　國　　九十三　　年　　 十二 　　月　　二十一　　日
                                          法院書記官　  莊   何   江
